臺灣嘉義地方法院刑事判決　　　　　　　 94年度訴字第161號
　　公　訴　人　臺灣嘉義地方法院檢察署檢察官
　　被　　　告　丙○○　男　4.
　　選任辯護人　楊勝夫律師
上列被告因強盜案件，經檢察官提起公訴（94年度偵字第1617號
），本院判決如下：
    主  文
丙○○竊盜，因脫免逮捕，當場施以強暴，累犯，處有期徒刑伍
年肆月。
    事  實
一、丙○○前因竊盜案件，經臺灣臺中地方法院於民國（下同）
    90年3月1日，以90年度易字第369號判決有期徒刑1年確定，
    執行至92年8月7日假釋付保護管束，而於92年9月5日假釋期
    滿未經撤銷，以已執行完畢論，詎不知悔改，竟與真實姓名
    年籍不詳之綽號「阿忠」成年男子（下稱「阿忠」，由檢察
    官另為偵查），共同基於意圖為自己不法所有之犯意聯絡，
    於94年3月8日上午9時22分，在嘉義市○區○○路539號嘉義
    基督教醫院第1門診室之電梯內，由丙○○在旁接應，「阿
    忠」則下手竊取甲○○左後褲袋之皮包（內有新臺幣2萬2千
    元、國民身分證及駕駛執照等）得手，即遭甲○○發覺，甲○○反身抱住「阿忠」，欲加逮捕並奪回所失之皮包，皮包
    旋落入電梯內地面為甲○○拾回，詎丙○○為免「阿忠」遭
    受逮捕，竟另行起意，自後方以雙手抓住甲○○肩臂，將甲○○拉開，使甲○○無法順利抓住「阿忠」，復於電梯抵達
    3 樓，電梯門開啟時，繼續以手拉制甲○○，並以身體阻擋
    甲○○向電梯外前進，以求其等得以逃脫離去，而當場施以
    此等強暴方式，致使「阿忠」脫免逮捕，逃逸無蹤，而甲○○因丙○○所為，悟及丙○○亦係同夥，將之逮捕，經警到
    場查獲。
二、案經甲○○訴由嘉義市警察局第二分局報告臺灣嘉義地方法
    院檢察署檢察官偵查起訴。
    理  由
一、訊據被告丙○○固承認其與「阿忠」於前揭時、地共同竊盜
    ，遭告訴人甲○○發現，甲○○抓住「阿忠」，其假裝勸架
    ，要將2人拉開，出手碰到甲○○手臂1下，而「阿忠」在前
    揭電梯抵達3樓開門時，逃逸他去之情，惟矢口否認有何為
    脫免逮捕而施強暴之犯行，辯稱：被告當時在電梯中，即或
    有拉扯推擠行為，因電梯係封閉狀態，且人數眾多，應無脫
    免逮捕問題，又「阿忠」係自行掙脫逃走，被告當時被人包
    圍逮捕，無法對甲○○施以暴力，並無準強盜行為云云。經
    查：
  (一)(1)證人即告訴人甲○○於警訊時及審理中到庭結證稱：當時
    我牽著1個小孩，剛進電梯，被告他們就一直推擠我，我認
    為是扒手，摸了1下皮包，發覺皮包被偷，我就把我旁邊那
    個胖的人（即「阿忠」）的手抓下來，皮包掉在地上，我蹲
    下去要撿皮包，被告就從後面推我，把我的肩膀壓住，我發
    現他也是共犯，就把被告拉住，電梯到達3樓開門時，「阿
    忠」要往外衝，我一手拉住「阿忠」，一手拉住被告，被告
    一直對我推來推去，有用身體阻擋我，並將我抓住，因為當
    時沒有另外的人來幫忙，「阿忠」就強行衝出去，之後人家
    就報警，警察前來處理等語（見警卷第15-16頁，本院卷第
    55-61頁）；證人即告訴人甲○○的女兒乙○○○於警、偵
    訊時及審理中到庭結證稱：當時我陪同我父親甲○○一同在
    電梯裡，突然看到我父親一直在抱「阿忠」，又看到我父親
    的皮包掉在地上，我才知道有扒手，我也幫忙抓「阿忠」，
    被告在我前面的旁邊，我一直抱著「阿忠」直到3樓電梯外
    面，但「阿忠」力氣很大，被掙脫逃走，當時我父親有抓住
    被告等語（見警卷第18-19頁，偵卷第55-56頁，本院卷第
    61-6 6頁），並有查獲照片2張及贓物認領保管單1張附卷足
    佐（見警卷第26、28頁）；(2)其次，本院於審理時，當庭勘
    驗案發當時電梯內之監視器錄影光碟內容，播放結果發現：
    偵卷26-52頁所附照片即係前揭光碟內容翻拍之照片，二者
    相符；且依該等照片與光碟內容顯示：被告搶先甲○○進入
    電梯，「阿忠」尾隨甲○○後面，前後夾擊推擠，甲○○發
    現皮包遭竊，轉身抱住「阿忠」，2人在電梯內推擠、拉扯
    ，於9點2分29秒時，甲○○雙手拉住「阿忠」，被告自甲○○後面以雙手扳住甲○○的肩臂（見偵卷37頁所附照片），
    欲將甲○○拉住，後來甲○○與被告拉扯，乙○○○則與「
    阿忠」拉扯（見偵卷38、40-43頁照片），之後電梯抵達3樓
    ，電梯門開啟，被告拉制甲○○，並強力向電梯外移動，且
    以身體阻擋甲○○向電梯外前進，同時，「阿忠」亦掙脫至
    電梯外（見偵卷45、46頁照片）等情，有勘驗筆錄、錄影光
    碟及電梯監視光碟翻拍照片27張在卷足憑（見偵卷26-52頁
    ，本院卷第66頁）。(3)又次，被告於警訊時業已供認：本件
    是我與「阿忠」共同行竊，我先故意擋在甲○○前方，慢慢
    前進，阻礙甲○○行進速度，並分散甲○○的注意力，以便
    在甲○○後方的「阿忠」下手行竊，「阿忠」竊得甲○○皮
    包後，馬上被甲○○發覺，「阿忠」就將皮包丟棄在地上，
    甲○○回頭抓住「阿忠」，我見狀即上前假裝勸架，將甲○○的身體推開，再上前抓住甲○○的手腕，使甲○○行動受
    我控制，無法順利追到「阿忠」，我確實有以身體阻擋甲○○抓住「阿忠」，因此，我被甲○○識破，報警當場查獲（
    見警卷第3-9頁）；復於偵查中供承：我是假裝叫他們不要
    打，並把他們拉開，甲○○就把皮包撿起來，「阿忠」要跑
    的時候，我用身體擋住甲○○，甲○○好像要去拉「阿忠」
    ，我就拉住甲○○的手，假裝說不要吵架，把甲○○拉開，
    電梯到達3樓時，「阿忠」掙脫逃跑，因此甲○○發覺我也
    是扒手，就拉住我，叫我不要走等語（見偵卷第14-15頁）
    ；又於偵查中，檢察官聲請本院將被告羈押，法官訊問時供
    認：我確實與「阿忠」扒竊甲○○的皮包，「阿忠」發現竊
    盜敗露，故意將皮包掉到地下，我擋住甲○○是要讓「阿忠
    」脫身等語（見本院94年度聲羈卷第4頁）；再於本件起訴
    之移送審理時，供陳：我和「阿忠」共同為本件電梯內竊盜
    行為，我拉甲○○是要幫「阿忠」跑掉等語（見本院卷第16
    頁），且被告復未抗辯其所為前揭供述係出於不正之方法，
    自得為證據；(4)因之，顯見被告與「阿忠」共同竊盜，遭發
    覺後，被告為其等脫免逮捕，確實有當場自後方以雙手抓住
    甲○○肩臂，將甲○○拉開，復於電梯門開啟時，繼續以手
    拉制甲○○，並以身體阻擋甲○○向電梯外前進等暴力行為
    無訛；被告所辯稱其出手乃為勸架，並未對甲○○施以暴力
    行為云云，當係避重就輕之詞，洵非可採。
  (二)另者，電梯在上下移動時，雖屬密閉狀態，惟本件電梯係供
    醫院內不特定之多數人士往來於各樓層所使用，各樓層均有
    暫停以供搭乘之可能，故電梯移動時之密閉狀態，隨時會因
    抵達樓層，電梯門開啟，而有改變，且現今建築物各樓層之
    高度通常不過數公尺，距離不長，電梯移動時密閉狀態之持
    續時間甚屬短暫，快者約僅數秒，因此，被告及「阿忠」只
    要在電梯內，繼續反抗逮捕，保持不受完全之壓制，則隨時
    可因電梯抵達樓層，開啟電梯門，再予伺機逃脫，因此，自
    不因本件準強盜行為係開始於移動中之密閉電梯內，即謂並
    無脫免逮捕之問題，亦無法依此而認被告前揭所為並非出於
    脫免逮捕之意，而非準強盜情形。又被告前揭所為既已屬準
    強盜行為，並不因「阿忠」自身是否掙脫逃走，而生阻卻成
    立準強盜之效果。
  (三)又證人甲○○於警偵訊時及審理中雖迭次陳稱：「阿忠」偷
    得我的皮包後，皮包落在地上，我撿起皮包，「阿忠」又搶
    得我的皮包，並要遞給被告的樣子，因為我抓住被告的手，
    被告未接到皮包，皮包就掉到3樓的電梯外面云云（見警卷
    第16頁，偵卷第54頁，本院卷第58-59頁），因與證人乙○○○於審理中所證：我只看到我父親的皮包掉在電梯裡面1
    次，我父親有撿起來，然後我抱住「阿忠」，我從電梯裡面
    到電梯外面，一直抱住「阿忠」，都沒有看到「阿忠」搶皮
    包，他應該沒有機會再去搶皮包，後來「阿忠」跑掉，我也
    沒有發現皮包掉在電梯外面等語不符（見本院卷第61-66頁
    ），且依前揭勘驗結果，本院亦未發現「阿忠」有何甲○○
    所指述之此部份行為，故甲○○關於此部分之證述當係因電
    梯中混亂場面所造成之誤會印象，難信為真正。
  (四)綜上所述，被告與「阿忠」共同竊盜，為脫免逮捕，被告竟
    當場對甲○○實施前揭強暴行為，其犯有本件準強盜罪之犯
    行，事證明確，足堪認定。
二、(1)查被告丙○○與「阿忠」在前揭電梯內共同行竊，「阿忠
    」既已下手將甲○○左後褲袋之皮包抽出，因旋遭發現方又
    掉落電梯內，業見前述，不得謂非已移於自己實力支配之下
    ，其竊盜行為已屬完成、既遂（最高法院49年台上字第939
    號判例參照），是被告與「阿忠」2人所為，係犯刑法第320
    條第1項之竊盜罪；被告與「阿忠」間，就前揭竊盜犯罪之
    實施，有犯意聯絡，行為分擔，為共同正犯。(2)另按刑法第
    329條之準強盜罪，係以竊盜或搶奪，因防護贓物，脫免逮
    捕或湮滅罪證，而當場施以強暴脅迫者為構成要件。而所謂
    強暴，謂直接或間接對於人之身體施以暴力，壓制被害人之
    抗拒，或使被害人處於不能抗拒之狀態（最高法院82年度台
    上字第3842號刑事裁判參照），是以該條文所謂之強暴方式
    僅達到壓制被害人之抗拒即可，不以致使被害人不能抗拒為
    必要。因此，被告與「阿忠」共同行竊，甫得手之際，即遭
    甲○○發現，被告竟於甲○○出手逮捕「阿忠」時，為避免
    「阿忠」被逮，而當場自後方以雙手抓住甲○○肩臂，將甲○○拉開，復於電梯門開啟時，繼續以手拉制甲○○，並以
    身體阻擋甲○○向電梯外前進，並非僅係強力排除猛拖之被
    動行為，應屬該準強盜犯行之強暴行為。核被告丙○○所為
    ，係犯刑法第329條之準強盜罪，應按同法第328條第1項規
    定論處。又查被告前因竊盜案件，經臺灣臺中地方法院以90
    年度易字第369號判決有期徒刑1年確定，執行至92年8月7日
    假釋付保護管束，而於92年9月5日假釋期滿未經撤銷，以已
    執行完畢論等情，有臺灣嘉義地方法院檢察署刑案資料查註
    紀錄表、臺灣高等法院被告全國前案紀錄表各1份附卷可按
    ，其於有期徒刑執行完畢5年以內再犯本件有期徒刑以上之
    罪，為累犯，應依刑法第47條之規定遞加重其刑。爰審究被
    告之素行不佳，無悛悔向上之心，竟在醫院內，利用病患於
    傷痛或探病親友於憂心、分神之機會，趁人之危，下手行竊
    ，並斟酌被告犯罪動機在於竊取他人財物花用，於事跡敗露
    時，猶當場對告訴人施以腕力之強暴行為，對社會治安造成
    衝擊，及犯罪之手段、方法、所竊財物價值與犯後承認大部
    分行為，迄今未供出「阿忠」之真實身分等一切情狀，量處
    如主文所示之刑，以示懲儆。
據上論斷，應依刑事訴訟法第299條第1項前段，刑法第329條，
第328條第1項、第47條，判決如主文。
本案經檢察官柯文綾到庭執行職務。
中　　華　　民　　國　　94　　年　　5 　　月　　6 　　日
                     刑事第二庭審判長法  官  夏 金 郎
                                     法  官  陳 俞 婷
                                     法  官  盧 鳳 田
上列正本證明與原本無異。
如不服本判決，應於判決送達後10日內向本院提出上訴狀（應附
繕本）。告訴人或被害人如對於本判決不服者，應具備理由請求
檢察官上訴，其上訴期間之計算係以檢察官收受判決正本之日期
為準。
中　　華　　民　　國　　94　　年　　5 　　月　　6 　　日
                                     書記官  楊 國 色
附錄本案論罪科刑法條全文：
刑法第329條：
竊盜或搶奪，因防護贓物、脫免逮捕或湮滅罪證，而當場施以強
暴脅迫者，以強盜論。
刑法第328條第1項：
意圖為自己或第三人不法之所有，以強暴、脅迫、藥劑、催眠術
或他法，至使不能抗拒，而取他人之物或使其交付者，為強盜罪
，處五年以上有期徒刑。
